臺灣士林地方法院民事裁定　　　　　　　100年度聲再字第4號
再審聲請人　何春進
再審相對人　沈江田
　　　　　　王君聘
上列當事人間損害賠償事件，再審聲請人對於本院民國99年12月
15日99年度聲再字第8 號確定裁定聲請再審，本院裁定如下：
    主  文
再審之聲請駁回。
聲請費用新臺幣壹仟元由再審聲請人負擔。
    事實及理由
壹、按再審之訴應於30日之不變期間內提起，前項期間自判決確
    定時起算，但再審之理由知悉在後者，自知悉時起算，民事
    訴訟法第501 條第1 項、第2 項定有明文。又裁定已經確定
    ，而有第496 條第1 項或第497 條之情形者，得準用民事訴
    訟法有關再審程序之規定聲請再審，民事訴訟法第507 條亦
    有明文。經查，本件再審聲請人對本院99年度聲再字第8 號
    確定裁定聲請再審，而上開裁定係於民國99年12月22日送達
    再審聲請人，業經本院調取該案卷宗核閱無誤，是再審聲請
    人於100 年1 月19日聲請再審，未逾30日之不變期間，合先
    敘明。
貳、再審聲請意旨略以：
一、依民事訴訟法第507條準用同法第497條規定聲請再審部分：
(一)、對於本院88年度簡上字第173 號判決（下稱原確定判決），
    伊提起再審之訴（即本院91年度再易字第12號），訴狀業已
    表明遵守不變期間之證據，伊是於91年9 月18日申領中央氣
    象局資料，始知再審理由，因知悉再審理由在原確定判決後
    之91年9 月18日以後，而於91年10月17日提起再審，顯未逾
    30日之不變期間，合於民事訴訟法第500 條規定，且上述足
    以影響裁判之重要證物漏未斟酌，是再審聲請人得依民事訴
    訟法第507 條規定準用同法第497 條規定聲請再審。
(二)、對於本院「96年度聲再字第1 號」裁定理由三之後段謂：「
    經本院調取95年度聲再字第2 號損害賠償事件卷宗查核結果
    ，卷內核無再審聲請人所稱已提出之遵守再審期間證據，即
    事實上前載交通部中央氣象局收據、逐日氣象資料，未據再
    審聲請人於該事件中向法院提出，原確定判決自無所指摘漏
    未審酌證據之違失，其空言指摘該裁定違法云云，復未具體
    指明違反何法令，實均不能認為有據，是為無理由」。惟查
    ，上述中央氣象局氣象資料及收據，伊係於91年10月17日隨
    民事再審狀提出於法院而存於本院91年度再易字第12號卷宗
    ，是前開裁定理由所謂再審聲請人遵守再審期間之證據「未
    據再審聲請人於該事件中向法院提出」實係捏造；且再審聲
    請人從未指摘原確定判決漏未審酌中央氣象局收據及逐日氣
    象資料，有相關再審理由狀存卷可稽，是前開裁定理由所謂
    「原確定判決自無所指摘漏未審酌證據之遺失」亦係捏造。
    又本院「96年度聲再字第1 號」裁定理由三之前段謂：「再
    審聲請人早於96年3 月28日即親赴派出所，領取寄存送達之
    本院96年3 月14日95年度聲再字第2 號民事裁定」亦為捏造
    ，有臺北市舊庄派出所文件簽收簿記載簽收日期係「96年4
    月7 日」可證，該簽收日期漏未斟酌，如經斟酌足影響於原
    裁定，是再審聲請人得依民事訴訟法第507 條準用同法第49
    7 條規定聲請再審。
二、對於本院「99年度聲再字第8 號」確定裁定部分：再審聲請
    人於該案件中就本院99年度聲再字第2 號確定裁定聲請再審
    之理由有三：其一，法院漏未斟酌原確定判決再審之訴遵守
    不變期間之證據，如經斟酌足證該再審之訴為合法，是依同
    法第507 條準用同法第497 條規定聲請再審；其二，該確定
    裁定違反再審理由狀所表明事實之認定，是非事實而以為基
    礎，其適用法規顯有錯誤，是有同法第496 條第1 項第1 款
    之情形，據以聲請再審；其三，按同法第502 條第2 項再審
    之訴顯無理由者，得不經言詞辯論，以判決駁回之，然本院
    99年度聲再字第2 號確定裁定認無理由而以裁定駁回再審之
    聲請，顯然不合法律，其適用法規顯有錯誤，是有同法第49
    6 條第1 項第1 款規定之情形，據以聲請再審。惟查，本院
    99年度聲再字第8 號確定裁定並未審及上述再審理由，卒以
    「聲請再審為不合法」，而準用同法第502 條第1 項規定駁
    回再審聲請，顯然不合法，其適用法規顯有錯誤，是有同法
    第496 條第1 項第1 款規定之情形，再審聲請人得據以對原
    確定裁定聲請再審並為理由。
三、對於本院「99年度聲再字第8 號」確定裁定之理由二謂：「
    (一)、按再審之訴，法院認無再審理由，判決駁回後，不得以
    同一事由，對於原確定判決或駁回再審之訴之確定判決，更
    行提起再審之訴，民事訴訟法第498 條之1 定有明文。該條
    規定，於已經確定裁定聲請再審，依同法第507 條規定應準
    用之。(二)、經查，再審聲請人所執前述一、之(一)、(二)之聲請
    再審理由，業已於本院96年度聲再字第1 號、96年度聲再字
    第2 號、97年度聲再字第2 號、98年度聲再字第8 號、99年
    度聲再字第2 號聲請再審事件中主張，並均經本院認無再審
    理由而以裁定駁回，有前開裁定在卷可稽，是再審聲請人更
    以同一理由聲請再審，揆之上揭規定，其聲請再審，於法未
    合，不應准許。(三)、另再審聲請人雖主張原確定裁定以無理
    由為由，裁定駁回再審之聲請，違反民事訴訟法第502 條第
    2 項之規定，其適用法規顯有錯誤云云，惟按民事訴訟法第
    502 條第2 項之規定，係針對當事人對於確定終局判決提起
    再審之訴，始有該條之適用，倘當事人係對確定裁定提起再
    審之聲請，抗告法院如認再審之聲請無理由，自應依民事訴
    訟法第四編抗告程序之規定，以裁定駁回之。本件原確定裁
    定認再審聲請人對本院98年度聲再字第8 號確定裁定聲請再
    審，為無理由，而以裁定駁回，於法並無違誤，再審聲請人
    主張原確定裁定應以判決、而非裁定駁回云云，顯有誤解」
    。惟查，就前開理由二之(二)部分，本院96年度聲再字第1 號
    、96年度聲再字第2 號、97年度聲再字第2 號、98年度聲再
    字第8 號、99年度聲再字第2 號事件，再審聲請人之聲請再
    審理由均未曾經法院審酌，自無法院認無再審理由而駁回之
    事實，本院99年度聲再字第8 號確定裁定準用民事訴訟法第
    498 條之1 規定駁回再審聲請，顯然不合法律，其適用法規
    顯有錯誤，是有同法第496 條第1 項第1 款規定之情形，再
    審聲請人得據以對原確定裁定聲請再審並為理由；又就前開
    理由二之(三)部分，應究明者，認無理由而以裁定駁回，是否
    合乎同法第502 條規定，此觀同法第502 條、507 條規定自
    明，否則，請法規解釋。
四、對於原確定判決之再審理由部分：
    茲引用已提出之91年10月17日再審狀、99年6 月11日再審理
    由續狀理由第三項及99年6 月15日再審理由續狀等。
五、為此，提起本件再審聲請，並聲明：
(一)、臺灣士林地方法院92年3 月17日91年度再易字第12號裁定（
    裁定1 ）；92年12月12日91年度再易字第12號裁定（裁定2
    ）；94年8 月31日94年度聲字第891 號裁定（裁定3 ）；95
    年1 月26日94年度聲字第891 號裁定（裁定4 ）；96年3 月
    14日95年度聲再字第2 號裁定（裁定5 ）；96年7 月12日95
    年度聲再字第2 號裁定（裁定6 ）；96年12月4 日96年度聲
    再字第1 號裁定（裁定7 ）；96年12月31日96年度聲再字第
    2 號裁定（裁定8 ）；97年12月5 日97年度聲再字第2 號裁
    定（裁定9 ）；98年8 月19日98年度聲再字第1 號裁定（裁
    定10）；98年11月20日98年度聲再字第8 號裁定（裁定11）
    ；99年4 月1 日99年度聲再字第2 號裁定（裁定12）；99年
    12月15日99年度聲再字第8 號裁定（裁定13），全部廢棄。
(二)、臺灣士林地方法院88年度簡上字第173 號判決（原確定判決
    ）再審判決如再審之訴之聲明。
(三)、再審之訴訟費用全部由再審相對人連帶負擔。
參、本院之判斷：
一、就再審聲請意旨二、三部分（針對本院99年度聲再字第8 號
    確定裁定）：
(一)、按聲請再審，依民事訴訟法第507 條準用同法第501 條第1
    項第4 款之規定，應以書狀表明同法第496 條第1 項各款或
    第497 條之再審事由；又依民事訴訟法第507 條準用同法第
    496 條第1 項第1 款規定，以確定裁定適用法規顯有錯誤為
    由聲請再審者，所謂適用法規顯有錯誤，係指確定裁定所適
    用之法規顯然不合於法律規定，或與現尚有效之解釋，或最
    高法院尚有效之判例顯然違反者而言（最高法院60年聲再字
    第170 號判例意旨參照）。
(二)、本件再審聲請人針對本院99年度聲再字第8 號確定裁定聲請
    再審之理由，係質稱：１、本院99年度聲再字第8 號確定裁
    定，並未審及再審聲請人於該案件中就本院99年度聲再字第
    2 號確定裁定聲請再審之理由，即逕認再審聲請人所執之聲
    請理由，已於本院96年度聲再字第1 號、96年度聲再字第2
    號、97年度聲再字第2 號、98年度聲再字第8 號、99年度聲
    再字第2 號聲請再審事件中主張，而準用民事訴訟法第498
    條之1 規定駁回再審聲請，其適用法規顯有錯誤，是有同法
    第496 條第1 項第1 款規定之情形；２、本院99年度聲再字
    第8 號確定裁定，認本院99年度聲再字第2 號確定裁定以再
    審聲請為無理由而以裁定駁回，於法並無違誤，顯然違反民
    事訴訟法第507 條準用同法第502 條規定，其適用法規顯有
    錯誤，是有同法第496 條第1 項第1 款規定之情形云云。
(三)、經查：
１、再審聲請人前於本院99年度聲再字第8 號聲請再審事件中，
    其聲請再審之理由係以：(一)法院漏未斟酌再審聲請人已提出
    遵守再審期間之證據（交通部中央氣象局收據、逐日氣象資
    料）；(二)法院違反再審聲請人書狀已具體表明再審理由之事
    實，而以非正當之事實即認再審聲請人未表明有何法定再審
    理由作為判斷基礎；(三)本院99年度聲再字第2 號確定裁定認
    再審聲請為無理由，而以裁定駁回再審聲請，違反民事訴訟
    法第502 條第2 項規定等語，有其聲請再審狀附於本院調閱
    之99年度聲再字第8 號卷宗可稽；
２、關於再審聲請人前揭聲請再審理由(一)、(二)部分，確已經再審
    聲請人於本院96年度聲再字第1 號、96年度聲再字第2 號、
    97年度聲再字第2 號、98年度聲再字第8 號、99年度聲再字
    第2 號聲請再審事件中迭次主張，並均經本院認無再審理由
    而以裁定駁回，業經本院調閱各該案卷宗查核無訛，茲摘錄
    各該聲請再審事件之聲請再審意旨及法院判斷結果如下：
(1)、本院96年度聲再字第1 號：
、聲請再審意旨略以：再審聲請人前於91年10月17日對本院88
    年簡上字第173 號確定判決提起再審之訴，程序一切合法，
    訴狀中已表明遵守不變期間之證據，即申領中央氣象局氣象
    資料，顯未逾30日不變期間，即再審聲請人確係於91年9 月
    18日始知悉再審理由，並於再審狀內載明足以釋明遵守不變
    期間之證據，所為再審之訴顯未逾30日不變期間，然原法院
    竟以92年3 月17日91年度再易字第12號裁定再審之訴非合法
    駁回，顯然顛倒事實，所為裁定即屬違法，司法公正難保，
    法院應將之廢棄，如不為即違法，再審聲請人提起再審之訴
    ，符合民事訴訟法第496 條第1 項第13款之規定，自應予廢
    棄，理當進行再審。原裁定違法，應廢棄上開裁定卻不為，
    經再審聲請人聲明異議、抗告，顯非不得上訴第三審所限制
    之訴訟事件，然本院94年8 月31日94年度聲字第891 號、95
    年1 月26日94年度聲字第891 號及96年3 月14日95年度聲再
    字第2 號裁定，適用民事訴訟法第484 條規定據以駁回，適
    用法規顯有錯誤，有民事訴訟法第496 條第1 項第1 款規定
    之再審事由。為此，聲請再審等語。
、法院判斷結果：再審聲請人所為再審之聲請，均不合法，且
    無理由，應予駁回。
(2)、本院96年度聲再字第2 號：
、聲請再審意旨略以：(一)民事訴訟法第496 條第1 項第13款部
    分：再審聲請人前於91年10月17日對本院88年度簡上字第17
    3 號確定判決提起再審之訴，經鈞院91年度再易字第12號受
    理，程序一切合法，並有表明遵守不變期間之證據，即再審
    聲請人係於91年9 月18日申請中央氣象局資料時，始知悉再
    審理由，有中央氣象局氣象資料及該資料申領收據可證，故
    其所提再審之訴顯未逾30日不變期間，上開證據均有附卷，
    然該再審之訴竟未予斟酌，逕指「... 再審原告復未能釋明
    再審理由知悉在後之證據... 」，顯然顛倒是非；(二)民事訴
    訟法第496 條第1 項第1 款部分：本件裁定違法之爭議，並
    非適用簡易訴訟程序之訴訟事件，亦非不得上訴第三審之事
    件，故鈞院96年7 月12日95年度聲再字第2 號裁定適用法規
    顯有錯誤，爰依法聲請再審等語。
、法院判斷結果：再審聲請人所為再審之聲請，均不合法，且
    無理由，應予駁回。
(3)、本院97年度聲再字第2 號：
、聲請再審意旨略以：(一)伊前於91年10月17日對本院88年度簡
    上字第173 號確定判決提起再審之訴，經本院以91年度再易
    字第12號聲請再審事件受理在案，程序一切合法，並有表明
    遵守不變期間之證據，即伊係於91年9 月18日申請中央氣象
    局資料時，始知悉再審理由，有中央氣象局氣象資料及該資
    料申領收據可證，故伊所提再審之訴，顯未逾30日不變期間
    ，上開證據均有附卷，然該再審之訴竟未予斟酌，逕指「..
    . 再審原告復未能釋明再審理由知悉在後之證據... 」，顯
    然顛倒是非，是依民事訴訟法第496 條第1 項第13款規定，
    聲請再審；(二)本件裁定違法之爭議，並非不得上訴第三審之
    事件，故本院前所為各民事確定裁定，依民事訴訟法第484
    條之規定，據以駁回，適用法規顯有錯誤，故依民事訴訟法
    第496 條第1 項第1 款之規定，聲請再審；(三)伊於96年4 月
    7 日領取95年度聲再字第2 號裁定，故伊於96年5 月6 日聲
    請再審，並未逾30日不變期間，原審以伊於96年3 月28日親
    自至派出所領取95年度聲再字第2 號裁定，聲請再審已逾30
    日不變期間，適用法規亦有錯誤，爰依民事訴訟法第496 條
    第1 項第1 款之規定，聲請再審等語。
、法院判斷結果：再審聲請人所為再審之聲請，或不合法，或
    無理由，應予駁回。
(4)、本院98年度聲再字第8 號：
、聲請再審意旨略以：再審聲請人對於97年12月5 日本院97年
    度聲再字第2 號裁定聲請再審，關於再審理由、原因、證據
    ，及民事訴訟法第496 條第1 項第1 款、第13款之情形，均
    表明於98年1 月8 日聲請再審狀第2 頁第10行至第13行及98
    年1 月20日再審理由續狀第1 頁、第2 頁第4 行至第7 行、
    第8 行至第15行、第3 頁第1 行至第4 頁第4 行，本院98年
    度聲再字第1 號確定裁定以「再審聲請人對系爭確定裁定聲
    請再審，僅泛稱有民事訴訟法第496 條第1 項第1 款、第13
    款之情形，並未表明系爭確定裁判有何法定再審原因... 」
    裁定駁回再審聲請人之聲請，該裁定適用法規顯有錯誤，且
    漏未斟酌前述證物，有民事訴訟法第496 條第1 項第1 款、
    第13款之再審事由，故依法聲請再審等語。
、法院判斷結果：再審聲請人所為再審之聲請，為無理由，應
    予駁回。
(5)、本院99年度聲再字第2 號：
、聲請再審意旨略以：(一)本院96年度聲再字第1 號裁定捏造裁
    定送達日期，以已逾法定聲請再審不變期間，而裁定駁回伊
    之聲請再審，顯非正當，為本院97年12月5 日97年度聲再字
    第2 號裁定所認，而準用民事訴訟法第504 條規定駁回所請
    ，即其適用法規顯有錯誤；(二)又伊就本院97年12月5 日97年
    度聲再字第2 號裁定聲請再審，經本院98年8 月19日98年度
    聲再字第1 號裁定以「並未表明系爭確定裁判有何法定再審
    原因，非合法，駁回」，違反事實，故依法聲請再審等語。
、法院判斷結果：再審聲請人所為再審之聲請，為無理由，應
    予駁回。
(6)、觀諸前述再審聲請人歷次聲請再審所爭執之實質內容，核屬
    相同，顯係以同一事由，對於駁回再審聲請之確定裁定，更
    行聲請再審，並均經本院認無再審理由而裁定駁回。則本院
    99年度聲再字第8 號原確定裁定，認再審聲請人於該案件中
    之前揭聲請再審理由(一)、(二)，係更以同一理由聲請再審，與
    民事訴訟法第507 條準用同法第498 條之1 規定未合，其認
    事用法自無違誤，並無本件再審聲請人所質適用法規顯有錯
    誤之情形。
３、關於再審聲請人前揭聲請再審理由(三)部分，按當事人對確定
    裁定不服，固得依民事訴訟法第507 條規定，準用民事訴訟
    法第五編關於再審程序之規定聲請再審，惟應於性質相同之
    範圍內為準用，自不待言，而民事訴訟法第502 條第2 項規
    定，再審之訴顯無再審理由者，得不經言詞辯論，以判決駁
    回，係針對當事人對於確定終局判決提起再審之訴，始有該
    條之適用，倘當事人係對確定裁定提起再審之聲請，抗告法
    院如認再審之聲請無理由，當依民事訴訟法第四編關於抗告
    程序之規定，以裁定駁回之。則本院99年度聲再字第8 號原
    確定裁定，認再審聲請人於該案件中之前揭聲請再審理由(三)
    ，係屬再審聲請人個人對法令之誤解，其認事用法自無違誤
    ，亦無本件再審聲請人所質適用法規顯有錯誤之情形。
(四)、綜上，本院99年度聲再字第8 號原確定裁定，並無再審聲請
    人所質適用法規顯有錯誤之情事，其再審聲請為無理由。
二、就其他再審聲請意旨部分（針對本院99年度聲再字第8 號以
    外之其他先前確定裁判）：
(一)、按本件再審聲請人針對本院99年度再易字第8 號確定裁定聲
    請再審，須再審聲請人合法表明該確定裁定有何再審事由後
    ，由本院進一步對該確定裁定為實體審查，經本院認定再審
    聲請人主張應廢棄該確定裁定之再審理由為有理由後，始有
    按再審聲請人聲明之順序，逐步回溯審查再審聲請人所主張
    廢棄先前歷次確定裁判之理由是否合法正當之餘地。
(二)、經查本件再審聲請人針對本院99年度聲再字第8 號確定裁定
    ，以適用法規顯有錯誤為再審理由而聲請再審，然經本院審
    查後認其再審聲請為無理由，業如前述，揆諸前開說明，本
    院就再審聲請人求為其他先前確定裁判應予廢棄之聲請，自
    無審酌之必要。
三、從而，本件再審聲請為無理由，應予駁回，併依職權確定本
    件聲請費用新臺幣1,000 元由再審聲請人負擔。
四、爰依法裁定如主文。
中    華    民    國    100   年    12    月    27    日
                  民事第一庭  審判長法  官  陳麗芬
                                    法  官  古振暉
                                    法  官  孫曉青
以上正本證明與原本無異。
本件裁定不得抗告。
中    華    民    國    100   年    12    月    28    日
                              書記官  詹佳佩